【裁判字號】    98,金重訴,34
【裁判日期】    990402
【裁判案由】    銀行法
【裁判全文】
臺灣臺北地方法院刑事判決            98年度金重訴字第34號
公  訴  人  臺灣臺北地方法院檢察署檢察官
被      告  甲○○
選任辯護人  周仕傑律師
被      告  乙○○
選任辯護人  周嬿容律師
上列被告等因違反銀行法等案件，經檢察官提起公訴（98年度偵
字第17996號），本院判決如下：
    主    文
甲○○共同違反非銀行不得經營辦理國內外匯兌業務之規定，處
有期徒刑肆年陸月，犯罪所得新台幣壹佰零貳萬肆仟肆佰伍拾肆
元連帶沒收之，如全部或一部不能沒收時，以其財產抵償之。
乙○○共同違反非銀行不得經營辦理國內外匯兌業務之規定，處
有期徒刑年貳月，犯罪所得新台幣壹佰零貳萬肆仟肆佰伍拾肆
元連帶沒收之，如全部或一部不能沒收時，以其財產抵償之。
    犯罪事實
一、乙○○、甲○○姐弟明均明知非銀行不得辦理國內外匯兌業
    務，竟共同基於經營國內外匯兌業務之犯意聯絡，自民國96
    年1月間起至97年12月31日為止，由甲○○負責大陸地區接
    洽聯繫，乙○○負責處理台灣地區之查帳、登簿及匯款行為
    ，共同經營台灣地區與大陸地區間之地下匯兌業務，其方式
    為：其方式為大陸地區客戶如要匯款給台灣地區客戶，由在
    大陸地區之甲○○以電話跟客戶連絡，並告以當日大陸地區
    黑市或銀行牌告匯率，雙方談妥交易金額匯率及方式，客戶
    即將人民幣匯入甲○○之大陸地區銀行帳戶，並傳真匯款資
    料給台灣地區的乙○○，甲○○再撥打電話給乙○○確認，
    之後乙○○即持保管之甲○○於元大商業銀行股份有限公司
    （下稱元大銀行）景美分行之0000000000000帳戶存摺及印
    章，前往銀行將該帳戶內之等額新台幣電匯至客戶指定之帳
    戶內；若台灣地區客戶要付款予大陸地區客戶，經雙方談妥
    交易金額匯率及方式，客戶將新台幣匯入甲○○前述元大銀
    行景美分行帳戶內，乙○○於確認匯款入帳後，通知甲○○
    客戶業已匯款事宜，甲○○即於大陸地區交付等額人民幣或
    匯入客戶指定之大陸地區帳戶，而共同經營國內外匯兌業務
    ，甲○○、乙○○以此模式從事非法國內外匯兌，自96年1
    月起至98年6月30日止，總計經手匯兌業務之交易金額共計
    1,024,454,556元，乙○○、甲○○並共同獲得1,024,454元
    手續費之犯罪所得（經營匯兌業務總金額，係依照甲○○於
    元大銀行景美分行0000000000000帳戶之電匯資料計算，總
    共匯出872筆，共計517,619,669元，匯入1695筆，共計
    506,834,887元，合計匯出匯入款項，即經營匯兌業務之交
    易金額共計1,024,454,556元，手續費比例則係以乙○○、
    甲○○所稱千分之一計算，合計之犯罪所得為1,024,454元
    ）。
二、案經內政部警政署刑事警察局移送台灣台北地方法院檢察署
    檢察官偵查起訴。
    理    由
一、按被告以外之人於審判外之言詞或書面陳述，除法律有規定
    者外，不得作為證據，刑事訴訟法第159條第1項定有明文；
    復按被告以外之人於審判外之陳述，雖不符前4條之規定，
    而經當事人於審判程序同意作為證據，法院審酌該言詞陳述
    或書面陳述作成時之情況，認為適當者，亦得為證據，同法
    第159條之5第1項規定甚明。本案據以認定被告犯罪事實之
    證據，部分屬於傳聞證據，惟因被告及公訴人對於該等傳聞
    證據均同意作為證據，本院審酌該等傳聞證據作成之情況亦
    無違法或不當情事，因而認為適當，故依刑事訴訟法第159
    條之5第1項規定，該等傳聞證據均具備證據能力而得作為證
    據，合先敘明。
二、前揭事實，業據被告乙○○、甲○○坦認屬實，惟被告乙○
    ○辯稱：伊與甲○○是姊弟，僅係在甲○○指示下幫助而已
    ，並非共犯等語。經查：前揭事實，業據被告二人供述明確
    ，經核與證人許志猛、黃麗君、陳泓汎、陳政男、范明玲證
    述之情節相符，並有福建金門地方法院通訊監察書及監聽譯
    文、收入憑條、匯款憑條、匯款委託書、福州市國際旅行社
    旅遊團費結算單、玉山銀行匯款回條、元大銀行景美分行開
    戶資料、傳票、資金交易往來明細表在卷可資佐證；次查：
    被告乙○○負責處理台灣地區之查帳、登簿及匯款等事務，
    已如前述，則被告乙○○之行為，已經屬銀行法第125條第1
    項、第29條所規範之匯兌行為，則被告乙○○既為構成要件
    內之行為，乃為共同正犯，是被告乙○○所辯幫助云云，顯
    不足採；再查：關於被告二人共同經營匯兌業務之交易金額
    ，經本院依照被告甲○○於元大銀行景美分行帳戶之電匯交
    易資料計算結果，於96年1月起至98年6月30日止支期間內帳
    戶內總共匯出872筆，共計517,619,669元，匯入1695 筆，
    共計506,834,887元，合計匯出匯入款項，即經營匯兌業務
    之交易金額共計1,024,454,556元，至於是否有以其他方式
    、其他帳戶（尤其在大陸之帳務）作為經營匯兌業務之用，
    被告二人並未提出，而公訴人亦未提出證據支持，本院無從
    認定，又關於犯罪收入即手續費比例部分，原起訴書中並未
    就此認定，卷內亦無證據可以佐證，是本院以乙○○、甲○
    ○所陳稱收取匯兌金額之千分之一之手續費作為計算，合計
    之犯罪所得為1,024,454元；綜上，本件事證已臻明確，被
    告犯行堪予認定。
三、核被告乙○○、甲○○二人所為，均係犯銀行法第125條第1
    項前段違反第29條之非銀行辦理匯兌罪。銀行法第29條之1
    係以辦理國內外匯兌業務為要件，自屬營業犯性質，以同種
    類之行為為目的之集合體或個人，具有多次性、持續性與集
    合性之內涵，核其性質應屬於集合犯中之營業犯類型，為實
    質上一罪，被告二人雖均有多次之辦理國內外匯兌業務之行
    為，而依前述之說明，均應各論以一罪。被告二人間，有犯
    意之聯絡及行為之分擔，為共同正犯。爰審酌被告甲○○於
    本件為主要負責人，被告乙○○並非主要負責人，惟被告乙
    ○○之前已因違反銀行法經判決有罪確定竟再犯本件之罪，
    以及被告乙○○、甲○○犯罪動機目的、犯罪時所受手段、
    犯罪所生之危險及損失，以及被告乙○○、甲○○坦承犯罪
    之態度等一切情狀，分別量處如主文所示之刑。又被告二人
    所取得之手續費共計1,024,454元，為被告二人犯罪所得，
    應依照銀行法第136條之1之規定連帶沒收之，如全部或一部
    不能沒收時，以其財產抵償之。
四、據上論斷，應依刑事訴訟法第299條第1項前段，銀行法第12
    5條第1項、第136條之1，刑法第11條前段、第28條，判決如
    主文。
本案經檢察官周懷廉到庭執行職務。
中    華    民    國    99    年    4     月    2     日
                  刑事第一庭  審判長法  官  陳興邦
                                    法  官  唐于智
                                    法  官  蘇嘉豐
以上正本證明與原本無異。
如不服本判決，應於判決送達後10日內向本院提出上訴狀（應抄
附繕本）。告訴人或被害人如對於本判決不服者，應具備理由請
求檢察官上訴，其上訴期間之計算係以檢察官收受判決正本之日
期為準。
                                    書記官  蘇靜紅
中    華    民    國    99    年    4     月    2     日
附錄本案論罪科刑所適用法條全文：
銀行法第29條第1項：
除法律另有規定者外，非銀行不得經營收受存款、受託經理信託
資金、公眾財產或辦理國內外匯兌業務。
銀行法第125條第1項：
違反第29條第1項規定者，處3年以上10年以下有期徒刑，得併科
新台幣1千萬元以上2億元以下罰金。其犯罪所得達新台幣1億元
以上者，處7年以上有期徒刑，得併科新台幣2500萬元以上5億元
以下罰金。

司法院資訊處製作；財團法人民間司法改革基金會備份。
